臺灣高等法院臺中分院刑事判決　　　　　　　　　　九十三年度上訴字第九九三號
　　上　訴　人
　　即　被　告　甲○○
　　選任辯護人　賴書貞律師
右上訴人，因被告偽造貨幣案件，不服臺灣臺中地方法院九十三年訴字第二０六號，
中華民國九十三年五月五日第一審判決（起訴案號：臺灣臺中地方法院檢察署九十二
年度偵字第五０七三號）提起上訴，本院判決如左：
    主  文
上訴駁回。
    事  實
一、甲○○意圖供行使之用，於不詳時地，以真鈔換偽鈔一比三之比例，向不詳之人
    收集係偽造之新臺幣（下同）一千元通用紙幣八張（號碼ＡＬ○九七○四七ＺＪ
    號七張、ＢＱ七七七四五七ＵＥ號一張），甲○○明知該紙幣均係偽幣，竟基於
    行使偽造通用紙幣之犯意，於民國（下同）九十二年三月三日上午十一時許（起
    訴書誤載為十一時三十分許），至臺中市○區○○路一段六三五號家樂福量販店
    地下一樓之「金采專櫃」，選購價格為一萬八千零六十元之金項鍊一條，將上開
    偽造之一千元紙幣其中三張（號碼ＡＬ○九七○四七ＺＪ號二張、ＢＱ七七七四
    五七ＵＥ號一張），與一千元真鈔十六張相混雜作為價金，交予該專櫃店員戴靖
    珧而行使之，戴靖珧以驗鈔機查驗甲○○所交付之一千元紙幣十九張，發現其中
    三張係偽鈔，乃未交付該條金項鍊，並即通知該店內安全課人員報警處理，經警
    當場扣得偽造之一千元紙幣三張，嗣甲○○並告知警方其住處尚有該等偽造紙幣
    ，乃帶警至臺中市○○區○○路中泰巷九之二號三樓住處，扣得其餘五張偽造之
    一千元紙幣（號碼均為ＡＬ○九七○四七ＺＪ號），始查悉上情。
二、案經臺中市警察局第二分局報請臺灣臺中地方法院檢察署檢察官偵查起訴。
    理  由
一、右揭犯罪事實，業據上訴人即被告（下稱被告）甲○○，先後於警詢、偵查中及
    本院審理時供承不諱，核與證人即「金采專櫃」店員戴靖珧於偵查中證述之情節
    相符，並有扣案之一千元偽造通用紙幣八張可佐，事證已極明確，又上開紙幣經
    送請中央銀行發行局鑑定，確認均屬偽造，有該局九十二年三月十四日台央發字
    第○九二○○一三七一六號函文在卷可稽，堪信被告前開自白，核與事實相符，
    自堪採信。被告雖於原審時翻異前詞，否認意圖供行使之用而收集偽造紙幣犯行
    ，並辯稱：其向友人黃三洋（偽造貨幣犯行，已據檢察官為不起訴處分確定）借
    款六萬元，收受後經黃三洋以電話告知，始知悉收受者為偽鈔云云，並於本院另
    辯稱：該等偽鈔係以二萬元代價向黃三洋購買而得，全部有六十張，嗣返還五十
    一張，另一張則因破損而撕毀，其餘八張均經查扣云云。惟查：
(一)經按，非出於強暴、脅迫、利誘、詐欺、疲勞訊問、違法羈押或其他不正方法，
    且與事實相符之被告自白，得為證據，另按，證據之證明力，於不違背經驗法則
    及論理法則之前提下，由法院本於確信自由判斷，此觀修正後刑事訴訟法第一百
    五十六條第一項、第一百五十五條第一項規定自明。又依經驗法則判斷，當事人
    或證人案發時之供述較少權衡利害得失或受他人干預，比之事後翻異之詞為可信
    ，故除非可證明其更異之詞與事實相符，或其初供係虛偽者外，自不得任意捨棄
    初供不採。茲查，被告於案發後之九十二年三月三日下午二時二十分、同日下午
    六時接受警詢時，與九十二年三月三日下午八時五十八分、三月十四日上午九時
    三十分、三月二十八日上午十一時五十六分檢察官三次偵訊中，均就其以一換三
    比例，購得偽鈔並持以行使等犯行自白明確，甚至在自書之悔過書中，詳述其經
    不起遊說，起了貪念，以真鈔二萬元換取假鈔六萬元等情在卷（參見偵查卷六、
    九、三一、三八、四九、四六頁），且被告於偵審中未曾抗辯前開自白出於不正
    之方法，卷內復查無證據足認檢警機關有非法取供之嫌，則前開自白之任意性，
    應無疑義，要堪認定，自得作為證據。
(二)又被告未曾與黃三洋有金錢借貸關係之事實，業經證人黃三洋於原審時到庭結證
    在卷（參見原審卷三九頁），而被告行為時任職於臺業保全公司，派駐金典酒店
    擔任管理員，黃三洋為ＫＴＶ服務生，二人係高中同學，認識約七、八年，無話
    不談等情，為被告於偵訊時所自承，衡諸業界常情，ＫＴＶ服務生並非高所得之
    職業，扣除平日生活開銷，欲增加六萬元之財富，非勤奮工作數月難以實現，且
    黃三洋年僅二十餘歲，理當不致於已有相當積蓄，故六萬元對黃三洋而言應非小
    數目之金錢，被告既與黃三洋熟識，自應知之甚詳。況且，被告有固定職業與收
    入，未得他人資金挹注，仍能於右開時地，攜帶一千元真鈔十六張即一萬六千元
    之鉅額現款購物，所欲購之金飾，更難謂屬日常必需品，足見其生活無虞，並非
    處於財用匱乏、需舉債度日之困境，豈會無故向財力未必較其寬裕之黃三洋借款
    達六萬元？是其所辯顯違常理，已難採信。且被告既未能說明因何緣故須借貸鉅
    款，復未舉出任何可資證明借貸事實之證據以供法院調查，其於原審供述之情節
    ，即難遽認屬實，更無從據以論斷其於警偵訊中之初供係虛偽，佐以被告於本院
    另改變辯詞，益見被告上開所辯，均難採信。從而，本案依被告之自白及證人戴
    靖珧之證述、扣案之一千元紙幣八張、中央銀行發行局函文等補強證據，已足使
    法院形成確信被告有公訴人所指犯行之心證，被告於原審翻異前詞，辯稱收受借
    款後始知為偽鈔乙節，顯係臨訟杜撰卸責之詞，不足採信，嗣於本院審理所辯稱
    ：偽鈔係以二萬元向黃三洋購買之情節，亦難採信，是本案事證已臻明確，被告
    上開犯行，洵堪認定，應依法論科。
二、經查，一千元紙幣為現行強制通用之紙幣，乃公眾週知之事實，被告行使偽造之
    一千元紙幣三張，欲購買金飾，當場為店員發覺報警查獲，並未取得金飾，已如
    前述，自未達其行使之目的，是核被告所為，係犯刑法第一百九十六條第三項第
    一項之行使偽造之通用紙幣未遂罪。被告意圖供行使之用而收集偽造之通用紙幣
    之低度行為，為嗣後行使之高度行為所吸收，又被告行使偽造之紙幣購買物品，
    既曰行使，當然冒充真幣，則性質上含有詐欺之成分，已為行使偽造紙幣所吸收
    （最高法院四十二年臺上字第四一○號判例意旨參照），均不另論罪。被告已著
    手於行使偽造紙幣罪之實行而不遂，為未遂犯，依刑法第二十六條規定減輕其刑
    。原審經審理結果，認被告罪證明確，因而適用刑法第一百九十六條第三項第一
    項、第二十六條、第二百條、罰金罰鍰提高標準條例第一條前段（漏未記載，應
    予補正）等規定，並審酌被告有正當職業與收入來源，仍貪求不法利益而收集、
    行使偽鈔，為偽造者提供銷售獲利管道，促其更形猖獗，足使企業經營者與消費
    大眾隨時處於須提防他人交付偽鈔之恐懼中，市場交易秩序及政府公信力均受危
    害，惟念其無前科，素行良好，因年輕識淺，一時失慮，致罹刑典，所收集與行
    使之偽鈔數量有限，並為店員當場發現，未經流入市面，損害非鉅，犯後帶同警
    方返回住處起出剩餘偽鈔，亦曾坦承犯行，表示悔意，態度尚佳等一切情狀，量
    處被告有期徒刑二年，以示懲儆。又認扣案之一千元紙幣八張，屬偽造之通用紙
幣，應依刑法第二百條規定宣告沒收。經核其認事用法尚無違誤，量刑亦屬允當
    ，被告提起上訴，請求輕判或宣告緩刑，核為無理由，其上訴應予駁回。
三、檢察官於原審所提補充理由書（九十三年度公訴蒞庭字第一一六六號）意旨略以
    ：被告在行使偽鈔為戴靖珧發現時，佯稱其姓名為「張中文」，並在戴靖珧所交
    付紙條上偽造「張中文」之署名後，行使並交付該紙條予戴靖珧，足生損害於「
    張中文」，因認被告涉有刑法第二百十條第二百十六條之行使偽造私文書罪嫌，
    且與經起訴行使偽造通用紙幣犯行有牽連犯之裁判上一罪關係，為起訴效力所及
    ，請法院併予審理云云。惟按，刑法上之牽連犯，係指行為者意念中祇欲犯某罪
    ，而其實施犯罪之方法，或其實施犯罪之結果，觸犯行為人目的行為以外之其他
    罪名而言。牽連犯的數行為間，有無方法或結果行為與目的行為之牽連關係存在
    ，並應參酌行為時客觀的事實以為決定，亦即在客觀上認其方法或結果行為，與
    犯罪之目的行為，有不可分離之直接密切關係，始克成立（參照最高法院七十九
    年台上字第五四七號判例意旨）。訊據被告甲○○，固坦承有填「張中文」資料
    之情事，然辯稱：其為避免店家騷擾及資料外流，平日購物時遇店家要求留下個
    人資料，均填寫假資料等語，是被告縱無行使偽造紙幣犯行，仍可能有偽填個人
    資料而交付店家之行為，自難謂兩行為間有何不可分離之直接密切關係。況且，
    依一般觀念，亦不認行使偽造私文書行為，客觀上係行使偽造紙幣行為之當然結
    果，故補充理由書所指被告涉犯行使偽造私文書罪，與經起訴並經本院論罪科刑
    之行使偽造紙幣罪間，尚無牽連犯裁判上一罪關係，法院自無從併予審究。再者
    ，行使偽造私文書罪部分，未經追加起訴（公訴人先於九十三年三月十日原審之
    準備程序進行中補充犯罪事實、證據及所犯法條，以言詞為追加起訴，核與追加
    起訴之法定要件不合，嗣以補充理由書陳稱追加起訴應更正為補充部分與起訴部
    分有牽連犯之裁判上一罪關係，顯見無追加起訴之意思），依「不告不理」之控
    訴原則，原審因認法院不得審判，應由檢察官另為適法處理，經核自無不合。
據上論斷，應依刑事訴訟法第三百六十八條，判決如主文。
本案經檢察官乙○○到庭執行職務
中      華      民      國    九十三    年      八      月      十      日
                                   臺灣高等法院臺中分院刑事第二庭
                                  審判長法  官  羅  禮  政
                                               法  官  陳  欣  安
                                               法  官  蔡  聰  明
右正本證明與原本無異。
如不服本判決應於收受送達後十日內向本院提出上訴書狀，其未敘述上訴之理由者並
得於提起上訴後十日內向本院補提理由書（均須按他造當事人之人數附繕本）。
                                               書記官  郭  振  祥
中     華     民     國     九十三     年      八      月     十一      日
刑法第一百九十六條：
行使偽造、變造之通用貨幣、紙幣、銀行券或意圖供行使之用而收集或交付於人者，
處三年以上十年以下有期徒刑，得併科五千元以下罰金。
收受後方知為偽造、變造之通用貨幣、紙幣、銀行券，而仍行使或意圖供行使之用而
交付於人者，處五百元以下罰金。
第一項之未遂犯罰之。
                                                                        Ｆ
